【裁判字號】    91,交易,660
【裁判日期】    920321
【裁判案由】    業務過失傷害
【裁判全文】
臺灣桃園地方法院刑事判決                        九十一年度交易字第六六號
    公  訴  人  臺灣桃園地方法院檢察署檢察官
    被      告  丙○○
    選任辯護人  張運才律師
右列被告因業務過失傷害案件，經檢察官提起公訴（九十一年度偵字第五一九七號）
，本院判決如左：
        主  文
丙○○從事業務之人，因業務上之過失傷害人，處有期徒刑參月，如易科罰金以參佰
元折算壹日。
        事  實
一、丙○○係弘域有限公司司機，為以駕駛曳引車為業之人，已有六年之駕駛經驗，
    其於民國九十年四月十三日晚間在桃園縣龍潭鄉卸載貨櫃拖車後，駕駛車號為Ａ
    Ｗ—七三五號之曳引車（未掛拖車，該車屬楠華通運股份有限公司所有）沿國道
    二號公路由東往西方向之外側車道行駛，於晚間八時卅分許途經該公路西向十四
    公里一百公尺處（接近南桃園交流道）時，因不明原因致左前輪爆胎，而其本應
    注意汽車於高速行駛中遇前輪爆胎時，應緊握方向盤穩住方向，不得緊急猛踩煞
    車，而應緩慢放鬆油門，以點煞輕踩方式逐漸降低速度，並顯示雙閃警示黃燈，
    至少徐行一百公尺以上，再慢慢停靠至馬路右邊外側，且依當時情形亦無不能注
    意之情事，竟疏未注意，遽將煞車踩死，致曳引車瞬間激烈向左轉向，車頭以四
    十五度反向侵入內側車道，適有由蘇春燈所駕駛車號為ＨＳ—二一四七號之自用
    小客車搭載乙○○同向在後行駛於內側車道，亦因蘇春燈以超過時速一百十五公
    里之速度行駛（該地點行車速限為時速九十公里），又疏未注意車前狀況，隨時
    採取必要之安全措施，致其避煞不及，撞及曳引車左側車身，致乙○○受有第一
    腰椎爆裂性骨折併神經壓迫之傷害。丙○○肇事後，於警員甲○○、丁○○前往
    現場處理時，在其上開犯行未為任何有偵查犯罪職權之公務員知悉前，即向該二
    警員陳明其係駕駛ＡＷ—七三五號曳引車肇事之司機，而主動接受裁判。
二、案經乙○○訴由臺灣桃園地方法院檢察署檢察官偵查起訴。
        理  由
一、訊據被告丙○○固然承認於前揭時地駕車肇事，惟矢口否認有何過失，辯稱：伊
    所駕之曳引車扎到國道二號道路上的鐵釘輪胎才會爆胎，爆胎之後，伊發現輪胎
    已經全部洩氣，只有輪圈直接接觸地面，有一股力量往左拉，伊用力把方向盤往
    右打，但是還是拉不回來，且伊並沒有緊急煞車云云。惟查：被告於歷次警、偵
    訊均自承其於案發時之車速為時速七十餘公里，則依高速公路汽車煞車距離、行
    車速度及坡度對照表觀之，被告之車輛至少應有卅二．六九公尺以上之距離始得
    煞停，即使被告所辯其於爆胎後，輪胎已全部洩氣、輪圈直接接觸地面屬實，然
    考量鐵釘刺入輪胎僅導致輪胎漸行洩氣，而非瞬間全部洩氣之（正）因素，再考
    量輪圈直接接觸地面可能導致煞車距離縮短之（負）因素，由於被告於輪胎刺入
    鐵釘爆胎起至其將車輛完全煞停為止之距離僅約廿八公尺（卷附之道路交通事故
    調查報告表顯示其之曳引車左前輪滑痕為廿八公尺），此與卅二．六九公尺已甚
    為接近，可見被告即使於輪胎刺入鐵釘爆胎之時，即立刻開始煞車，仍非以全力
    踩煞不可，否則斷無可能於短短之廿八公尺即將車完全煞停，其辯稱沒有緊急煞
    車云云，與現場跡證及力學原理不符。又汽車於高速行駛中遇前輪爆胎時，應緊
    握方向盤穩住方向，不得緊急猛踩煞車，而應緩慢放鬆油門，以點煞輕踩方式逐
    漸降低速度，並顯示雙示警示黃燈，至少徐行一百公尺以上，再慢慢停靠至馬路
    右邊外側，此業據公訴人上網調取國道公路警察局製作之行駛高速公路避險守則
    及其他私人公司之網站資料詳細說明在案，審諸汽車行駛當中突遇各種因素導致
    爆胎事所常見，前開爆胎時之處理方式，自為汽車駕駛人於法社會生活中所應注
    意遵守之義務，被告身為職業駕駛人，自無推諉不知之理，其乃於前輪爆胎後，
    僅續向前行廿八公尺左右即將車完全煞停，與徐行一百公尺以上之要求，相距甚
    達，尤可見其於爆胎時之慌張，與未履行前開注意義務，被告既應注意而未注意
    ，於主、客觀環境下又無不能注意之情事，則其之過失責任灼然，卷附之台灣省
    桃園縣區行車事故鑑定委員會九十府車鑑桃字第九０一七八四鑑定意見書亦採相
    同見解。再查，告訴人乙○○受有如事實欄所述之傷害，亦有台北巿立中興醫院
    出具之診斷證明書一紙附卷可憑，是被告之過失與告訴人之受傷具有因果關係，
    自應負過失傷害罪責。又查，案外人蘇春燈於九十年十二月十日接受檢察官偵訊
    時自陳伊在車禍發生前係行駛內側車道，伊之車輛係在被告所駕曳引車後方約一
    百公尺左右之距離，伊聽到碰的一聲（按係爆胎聲），被告之曳引車突然迴轉到
    內側車道，伊馬上踩煞車等語，蘇春燈既距離前方由被告所駕曳引車尚有約一百
    公尺左右猶無法將車輛煞停，則審諸前開高速公路汽車煞車距離、行車速度及坡
    度對照表，其之車速至少在時速一百十五公里以上，而案發路段之時速限制則為
    九十公里，其自有超速之事實，又蘇春燈跟車在被告之曳引車之後，則按道路交
    通安全規則第九十四條第三項，其自應隨時注意車前狀況，隨時採取必要安全措
    施，其疏未注意，致追撞前方逆向阻擋於內側車道之被告所駕之曳引車，亦屬與
    有過失，再者，告訴人乙○○係蘇春燈所駕自用小客車內之乘員，其利用蘇春燈
    之駕駛行為以擴大其之生活領域，依民法第二百二十四條之規定，告訴人自應與
    蘇春燈同負與有過失之責任。復查，辯護人辯稱在告訴人後面的二輛車子（按指
    林耀庭、蔡勝傳分別駕駛之車號為ＵＢ－五五六九號、七Ｇ－六三０七號之自用
    小客車）有安全地閃過被告之曳引車因以質疑蘇春燈駕駛經驗不足或故意撞上被
    告之曳引車云云，然如本院前開所述，被告係行駛在前，而蘇春燈則行駛在後，
    各有各之應注意義務，蘇春燈未履行注意義務以致與有過失，不影響被告未履行
    注意義務所應負之過失責任，至所謂故意撞上被告之曳引車云云，則屬脫逸經驗
    法則之特殊事項，自應由主張此項事實之被告與辯護人充分舉證，否則不得任指
    蘇春燈係故意追撞。末查，被告肇事後，於警員甲○○、丁○○前往現場處理時
    ，在其上開犯行未為任何有偵查犯罪職權之公務員知悉前，即向該二警員陳明其
    係駕駛ＡＷ—七三五號曳引車肇事之司機，而主動接受裁判等情，業據證人甲○○到院證述屬實，被告行為已符自首要件。綜上，被告前開辯解無非臨訟卸責之
    詞，不足採信，此外，復有前開道路交通事故調查報告表、診斷證明書、事故現
    場照片十三幀在卷可參，本件事證明確，被告過失犯行足堪認定。本件事證既明
    ，被告猶聲請本院傳訊跟車在後之同事杜昌益云云，猶屬無此必要（被告於歷次
    偵查、本院第一次調查時，均不提出此項證據方法，直至本院第二次調查、審理
    時始提出，此已距本案案發時近二年，況即使杜昌益果真在本院作證陳稱其跟車
    在被告之後猶得以安全避撞，亦與辯護人前開所辯林耀庭、蔡勝傳得以安然避撞
    ，同樣無法阻卻、否定被告之過失責任），本院自不予傳訊。
二、被告係弘域有限公司司機，為以駕駛曳引車為業之人，故核其所為，係犯刑法第
    二百八十四條第二項前段之業務過失傷害罪。被告犯後自首，自應依刑法第六十
    二條前段規定，減輕其刑。爰審酌被告之過失程度、所肇被害人之傷害程度、被
    告並無前科、素行尚稱良好（此有台灣高等法院被告全國前案紀錄表一紙在卷可
    稽）、惟未與被害人達成和解賠償渠等受傷害之損失、被害人亦與有過失等一切
    情狀，量處如主文所示之刑，並諭知易科罰金之折算標準。
據上論斷，應依刑事訴訟法第二百九十九條第一項前段，刑法第二百八十四條第二項
前段、第六十二條前段、第四十一條第一項前段，罰金罰鍰提高標準條例第一條前段
、第二條，判決如主文。
本案經檢察官林良蓉到庭執行職務
中        華        民        國    九十二    年    三    月    廿一    日
                                  台灣桃園地方法院交通法庭
                                      法  官    曾  雨  明
右正本證明與原本無異。
如不服本判決，應於判決送達後十日內向本院提出上訴狀( 應附繕本 )，上訴於
臺灣高等法院。
                                      書記官    戴  育  萍
中        華        民        國    九十二    年    三    月    廿四    日
附論罪科刑之法條：
刑法第二百八十四條第二項
從事業務之人，因業務上之過失傷害人者，處一年以下有期徒刑、拘役或一千元以下
罰金，致重傷者，處三年以下有期徒刑、拘役或二千元以下罰金。


司法院資訊處製作；財團法人民間司法改革基金會備份。
